臺灣橋頭地方法院民事裁定
110年度消債職聲免字第132號
聲請人即債　李宜恬　00000000000000000000000000000000000
務人0000000000000000000000000000000000000000000000
　　　　　　　　　　000000000000000000000000
　　　　　　　　　　000000000000000000000000000000000000
上列聲請人即債務人因消費者債務清理事件聲請免責，本院裁定
如下：
    主  文
聲請人即債務人李宜恬應予免責。
    理  由
一、按法院為終止或終結清算程序之裁定確定後，除別有規定外
    ，應以裁定免除債務人之債務；法院裁定開始清算程序後，
    債務人有薪資、執行業務所得或其他固定收入，扣除自己及
    依法應受其扶養者所必要生活費用之數額後仍有餘額，而普
    通債權人之分配總額低於債務人聲請清算前2年間，可處分
    所得扣除自己及依法應受其扶養者所必要生活費用之數額者
    ，法院應為不免責之裁定。但債務人證明經普通債權人全體
    同意者，不在此限；債務人有下列各款情形之一者，法院應
    為不免責之裁定。但債務人證明經普通債權人全體同意者，
    不在此限：一、於七年內曾依破產法或本條例規定受免責。
    二、故意隱匿、毀損應屬清算財團之財產，或為其他不利於
    債權人之處分，致債權人受有損害。三、捏造債務或承認不
    真實之債務。四、聲請清算前二年內，因消費奢侈商品或服
    務、賭博或其他投機行為，所負債務之總額逾聲請清算時無
    擔保及無優先權債務之半數，而生開始清算之原因。五、於
    清算聲請前一年內，已有清算之原因，而隱瞞其事實，使他
    人與之為交易致生損害。六、明知已有清算原因之事實，非
    基於本人之義務，而以特別利於債權人中之一人或數人為目
    的，提供擔保或消滅債務。七、隱匿、毀棄、偽造或變造帳
    簿或其他會計文件之全部或一部，致其財產之狀況不真確。
    八、故意於財產及收入狀況說明書為不實之記載，或有其他
    故意違反本條例所定義務之行為，致債權人受有損害，或重
    大延滯程序，消費者債務清理條例(下稱消債條例)第132條
    、第133條、第134條分別定有明文。
二、本件聲請人前向金融機構辦理信用貸款、信用卡契約等，致
    積欠無擔保債務共計新臺幣（下同）9,872,268元（見本院
    民國109年8月20日橋院嬌109年度司執消債清司顯字第54號
    債權表），因無法清償債務，於108年9月12日向臺灣高雄地
    方法院聲請前置調解，嗣因無力清償而調解不成立，而於同
    年10月8日聲請更生，再於同年11月11日改聲請清算，經臺
    灣高雄地方法院移送本院辦理後，本院以109年度消債清字
    第3號裁定聲請人自109年6月29日下午4時起開始清算程序，
    復經本院司法事務官就聲請人財產進行清算結果，普通債權
    人共獲分配232,477元，經本院司法事務官以109年度司執消
    債清字第54號裁定清算程序終結確定等情，此經本院依職權
    調閱上開案件卷宗查明無訛，應堪信屬實。
三、經查：
(一)聲請人現擔任門市代班人員，自陳每月薪資約17,500元至20
    ,100元不等，依其提出之108年1月至10月間之薪資明細表所
    示，每月薪資均為20,100元以下，而其勞工保險現投保於職
    業工會，107年至109年均無申報所得、名下無財產等情，有
    財產及收入狀況書說明書、勞工保險被保險人投保資料表、
    綜合所得稅各類所得資料清單、全國財產稅總歸戶財產查詢
    清單、聲請人提出之薪資明細表等件附卷可證。則查無聲請
    人有其他收入來源，佐以聲請人未有所得紀錄，則以聲請人
    所述每月最高薪資20,100元核算其自開始清算程序後之固定
    收入，應能反映真實收入狀況。
(二)按債務人必要生活費用，以最近一年衛生福利部或直轄市政
    府所公告當地區每人每月最低生活費一點二倍定之；受扶養
    者之必要生活費用，準用第一項規定計算基準數額，並依債
    務人依法應負擔扶養義務之比例認定之，消債條例第64條之
    2第1項、第2項分別定有明文。至支出部分，聲請人主張扶
    養母親，每月支出扶養費3,000元。按直系血親相互間，互
    負扶養之義務，民法第1114條第1款亦有明定。查聲請人母
    親名下僅有供其居住之房屋、土地各1筆，108年度申報所得
    僅100元，惟每月領有中老年金3,879元，有戶籍謄本、稅務
    電子閘門財產所得調件明細表、高雄市政府社會局社會福利
    平台查詢資料附卷可參，扶養費用部分，依消債條例第64條
    之2第1、2項，並參照民法第1118、1119條規定，其負扶養
    義務之程度，亦應考量其目前身負債務之窘境，所負擔之扶
    養義務能力，自非比一般，在無其他更為詳實之資料可供佐
    證之情形下，故本院認定以開始清算時之109年度高雄市最
    低生活費標準之1.2倍15,719元為標準，則與2名手足分擔母
    親扶養費後，聲請人每月應支出之扶養費應以3,947元為度
    【計算式：(15,719-3,879)÷3＝3,947】，聲請人主張每月母
    親扶養費為3,000元，尚低於上開數額，可以採納。至聲請
    人個人日常生活必要費用部分，審酌聲請人負債之現況，基
    於社會經濟活動之互賴及誠信，該日常生活所需費用，自應
    節制開支，不得有超越一般人最低生活標準之享受，否則反
    失衡平，本院依消債條例第64條之2第1項，參酌衛福部社會
    司所公告歷年最低生活費標準，109年度高雄市最低生活費
    標準13,099元之1.2倍為15,719元，則聲請人每月最低生活
    費除有特殊情形並有證據證明者外，自宜以此為度，始得認
    係必要支出，而聲請人主張每月必要生活費為10,000元，較
    上開核算標準為低，應屬可採。是聲請人於本院裁定開始清
    算程序後，其每月固定收入20,100元扣除扶養費用3,000元
    及聲請人自己所必要生活費用10,000元後，尚有餘額，符合
    消債條例第133條前段之規定。
(三)另聲請人於聲請調解前2年間(106年9月至108年8月)收入部
    分。聲請人雖於財產及收入狀況說明書中記載每月收入約16
    ,000元，然依其嗣後提出之108年1月至10月薪資明細表所示
    ，所得約在17,500元至20,100元之間，除此之外，聲請人並
    未再提出與其收入相關佐證資料，亦未於調查程序到庭陳述
    ，本院爰認聲請人106年9月至107年12月收入，應以聲請人1
    08年1月至8月間收入總額157,900元之平均即19,738元列計
    其每月收入。從而，聲請人此期間之可處分所得合計應為47
    3,708元(計算式：19,738×16個月+157,900=473,708)。而其
    扶養費及個人必要生活費用以前開標準列計，此期間共支出
    312,000元(計算式：13,000×24個月=312,000)。是可認聲請
    人於聲請調解前2年之可處分所得，扣除其個人必要生活費
    用及母親扶養費後，尚有餘額161,708元。而聲請人之債權
    人於清算結果，普通債權人共獲232,477元之分配，顯高於
    上開餘額，與消債條例第133條規定應不免責之要件不符，
    是本件並無消債條例第133條本文所定應不免責之情形。　
(四)債權人新光行銷股份有限公司雖以：聲請人於保險未解約之
    情形下，竟可立即提出225,527元等值現金作為清算財團，
    恐有隱匿財產收入之情況等語，主張聲請人有消債條例第13
    4條第8款之不免責事由。然聲請人於執行清算程序中，係以
    分期方式自109年9月至12月繳納上開等值現金，而非即時提
    出前開金額供分配，尚難逕認聲請人有何故意於財產及收入
    狀況說明書為不實記載之不免責事由，併此敘明。
四、綜上所述，聲請人既無消費者債務清理條例第133條本文所
    定不應免責之事由存在，復查無消費者債務清理條例第134
    條應不免責之行為，揆諸首揭規定，本件應予聲請人免責，
     爰裁定如主文。　　　
中　　華　　民　　國　 110　　年　　12　　月　　2 　　日
              　　        民事庭　法　官　薛博仁
以上正本係照原本作成。
如不服本裁定，應於裁定送達後10日內，以書狀向本院提出抗告
，並繳納抗告費新臺幣1千元。
中　　華　　民　　國　 110　　年　　12　　月　　6 　　日
                    　　　　      書記官　郭南宏